【裁判字號】    92,附民,188
【裁判日期】    921008
【裁判案由】    偽證等
【裁判全文】
臺灣板橋地方法院刑事附帶民事訴訟判決            九十二年度附民字第一八八號
    原      告  乙○○○即吳秀.
    訴訟代理人  邱怜珠律師
    被      告  甲○○
右被告因背信等案件，經原告提起附帶民事訴訟請求損害賠償，本院判決如左：
    主  文
原告之訴及其假執行之聲請均駁回。
    事  實
一、原告方面：
  （一）聲明：求為判決被告應給付原告新臺幣（下同）六十萬元，及自起訴狀繕本
        送達翌日起至清償日止按週年利率百分之五計算之利息。並陳明願供擔保請
        准宣告假執行。
  （二）陳述：
    １、原告為優質托兒所之負責人，原告之夫張耀欽則為美育群托兒所負責人。九
        十年間，張耀欽開美育群幼稚園娃娃車，途中經臺北縣五股鄉○○路十五號
        時，看到勝家房屋仲介有限公司（下稱勝家房屋仲介公司）所張貼之廣告，
        其上只有留下電話，不知是否適合做為幼稚園用地。不久張耀欽湊巧在成泰
        路，於陳昌堯親戚許祺芳所經營之麵店前，巧遇屋主陳昌堯。因原告曾擔任
        義警顧問，而陳昌堯曾擔任義警之故，因此雙方曾經在大眾場合見過面，算
        是有認識。張耀欽與陳昌堯隨意聊起系爭房屋出售等事，陳昌堯陳稱要出售
        登記於其妻林淑梅名下之系爭房地，坪數約二坪左右，陳昌堯還主動留
        下電話，邀請原告全家到他家去泡茶，麵店老闆許祺芳並告以有議價之空間
        ，但原告等人並未前往。
    ２、不知為何，不久之後，接獲勝家房屋仲介公司之仲介員即被告甲○○來電邀
        約，積極遊說原告全家，於九十年六月十七日前往系爭房地六樓辦公室，與
        陳昌堯討論房屋買賣事宜，當時被告甲○○只說要原告過去談談，完全沒有
        提到要付訂金或斡旋金，原告平時也沒有帶支票出門之習慣。當天晚上，原
        告偕同張耀欽、長子張極峰、長媳吳宜樺共四人前往，因為盛情難卻、姑且
        談談無妨。當晚在場者尚有勝家房屋仲介公司之兩名仲介員，陳雲卿和被告
        甲○○，加出賣人陳昌堯，總共七人。在討論過程中，因為不知出賣人陳昌
        堯是否曾經就系爭房屋設定抵押？及其貸款金額多少尚未清償？能否讓買受
        人再貸款新台幣（下同）二千八百萬元以上？系爭房屋二樓之撞球場租期尚
        有數年始屆至，能否順利提前收回？諸多問題均未能達成共識，因此當晚買
        賣無法成立。
    ３、此時被告甲○○對原告承諾保證：就系爭座落臺北縣五股鄉○○路十五號一
        、二樓房地，能使原告貸款金額在二千八百萬元以上，且使出賣人陳昌堯承
        諾在九十年十二月三十一日前，將系爭房屋二樓出租給撞球場提前收回，並
        搬遷處理完畢，但原告必須給付其成交價百分之零點五之仲介佣金，約十七
        萬元左右，作為處理上開事項之服務費。被告甲○○更進一步表示恐完成上
        開事項，斡旋成功後，原告反悔不簽買賣契約，讓其白忙一場，因此被告甲
        ○○要求原告需先交付斡旋金供其保管，作為簽約保證金，以擔保原告購買
        系爭房屋之誠意及能力。陳雲卿對被告甲○○說：「因買賣雙方有認識，不
        能簽斡旋金收據，要簽訂金收據，以免買賣雙方私下成交，規避仲介佣金之
        給付。」，被告甲○○接著拿出一份全新訂金收據，一式二張，正本及複寫
        本各一張，其上僅有系爭房地之地址及價格，其餘欄位均為空白，要求陳昌
        堯與原告先簽名。
    ４、簽完訂金收據後，因原告出門從不帶支票在身上，當晚無法交付斡旋金，被
        告甲○○積極表示要尾隨原告回優質托兒所去拿支票。被告甲○○尾隨原告
        回到位於臺北縣五股鄉○○路一五號一樓之優質托兒所時，已是當晚十一
        時許，原告取出五股鄉農會五福分部支票一張，票號ＦＡ0000000，
        放在幼稚園櫃檯上，原告認為：四十是死、五十是誤，遂決定簽發六十萬元
        整，作吉利數字，希望被告甲○○順利斡旋成功。原告並將發票日記載九十
        年七月九日，也就是票期三星期。原告將支票交給被告甲○○時，一再叮囑
        被告甲○○：「這二十二天是斡旋期間，自九十年六月十七日至九十年七月
        九日，甲○○如能斡旋成功，可直接將支票充作訂金，轉交給出賣人陳昌堯
        ，如果不能斡旋成功，甲○○應立即將支票返還原告。」
    ５、原告為求謹慎，要求被告甲○○須親筆將委託斡旋之事項記載於訂金收據：
        「再與賣方及賣方代書約期簽約，付款金額須配合代書作業，買賣雙方簽約
        當面協議」、「約定簽約日期核計起半年，二樓撞球場即遷移完畢，賣方承
        諾在十二月三十一日前可處理遷完結」等字樣。被告甲○○並同時在訂金收
        據上載明：「五股農會五福分部，000－000000，ＦＡ00000
        00，九十年七月九日，陸拾萬元整」、「買方付佣金百分之零點五總價款
        」等字樣。被告甲○○隨即將訂金收據一式兩份以及支票訂在一起，準備離
        去，經原告要求，被告甲○○才用托兒所影印機影印一份交給原告，因此原
        告僅有訂金收據影本，中間還被支票遮住一部份。
    ６、被告甲○○滿口應允保證會於斡旋期間內處理委託事項，並保管系爭支票，
        竟企圖平白坐收服務佣金（按本件若成交：賣方仲介佣金為一百三十五萬二
        千八百元、買方仲介佣金為十六萬九千一百元，合計一百五十二萬一千九百
        元），遂惡意隱瞞原告，未處理委任事項，隨即將系爭支票及訂金收據轉交
        出去：被告甲○○先是轉給陳雲卿，再由陳雲卿轉交勝家房屋仲介公司之經
        理許合進，許合進在訂金收據一式兩份上簽名，並加註日期六月十八日後，
        保留訂金收據正本，然後將支票及訂金收據複寫本交給陳雲卿，陳雲卿再交
        給陳昌堯，陳昌堯在其複寫本上註明６／１８。一切過程，原告完全被蒙在
        鼓裡，毫不知情。
    ７、九十年七月九日斡旋期滿，因為委託被告甲○○斡旋之事項沒有任何下文，
        既未辦妥銀行貸款，亦未見撞球場收回，被告甲○○亦不依約主動返還系爭
        支票，原告遂於九十年七月十七日親自前往勝家房屋仲介公司五股分店，找
        被告甲○○要回支票，被告甲○○竟然告以支票在勝家房屋仲介公司水碓分
        店之陳雲卿手上，原告一頭霧水，錯愕之餘，隨即前往勝家房屋仲介公司水
        碓分店找陳雲卿要回支票，陳雲卿竟然說支票在出賣人陳昌堯手中，原告始
        知被告甲○○早已將支票違約轉交出去，不在勝家房屋仲介公司內，此時陳
        雲卿請求原告再寬限三天的時間，並保證三天內被告甲○○一定能處理好委
        託事項。三天後，即九十年七月二十日，原告再度前往勝家房屋仲介公司水
        碓分店，獲知委託事項仍未處理，原告堅持要回系爭支票，陳雲卿則推稱支
        票在陳昌堯手中，無法返還。
    ８、九十年七月下旬，因為出賣人陳昌堯積欠台北國際商銀等本息已達數月以上
        ，系爭房地隨時有遭查封拍賣之虞。出賣人陳昌堯因債臺高築，需錢孔急，
        明知當晚買賣並未成立，系爭支票是交給被告甲○○作為斡旋金而非訂金，
        當原告向陳昌堯要回系爭支票時，陳昌堯竟財迷心竅，拒不返還，還於九十
        年七月二十六日，將支票持之前往兌現。系爭支票如遭陳昌堯提領，以其債
        臺高築窘境，原告支票金額返還請求勢必落空，為求自保，只有做生平第一
        次跳票。
    ９、農會退票後，被告甲○○及出賣人陳昌堯本可懸崖勒馬，詎料，竟因財迷心
        竅，由被告甲○○以出賣人陳昌堯之名義，於九十年八月二十九日，向原告
        寄發五股二支郵局第二六八號存證信函，無理要求原告在斡旋事項尚未處理
        之情形下立即簽約，否則即揚言沒收訂金，並依據陳昌堯與勝家房屋仲介公
        司內部專任委託契約書第五條約定，將原告系爭支票沒收，朋分花用，各分
        贓三十萬元整。更有甚者，陳昌堯與被告甲○○通謀勾串，為強取支票金額
        ，對原告提起刑事訴訟（即板橋地方法院九十年重簡字第一五三九號），被
        告甲○○並惡意出庭偽證，導致原告敗訴。全案經上訴板橋地方法院第二審
        合議庭（案號：九十一年簡上字第二一六號），終於邪不勝正，沉冤昭雪，
        原告蒙獲勝訴判決確定。
  １０、纏訟二年，雖然已經平反，然而這二年間，僅僅因一次退票紀錄，即造成原
        告無法再請領支票使用，融資困難不便。原告優質托兒所欲購買娃娃車接送
        幼兒，亦無法申辦貸款。更有甚者，已經貸款之銀行者，見原告有一次退票
        紀錄，就急急催促還款，使原告飽受現實冷暖，遭受銀行貶抑，歧視對待。
        原告一方面無法貸款，另一方面遭受催款，再加上訴訟進行開銷，幾乎發生
        週轉不靈之危機，畢生執著付出心血經營之托兒所，險些毀於一炬。爰依民
        法第一百八十四條及第一百九十五條規定，請求被告賠償毀損信用之非財產
        上損害六十萬元及自起訴狀繕本送達翌日起至清償日止按週年利率百分之五
        計算之利息。
  （三）證據：引用刑事案件之證據資料。
二、被告未為任何聲明或陳述，亦未提出任何書狀。
    理  由
一、按刑事附帶民事訴訟，其刑事部分諭知無罪、免訴或不受理之判決者，應以判決
    駁回原告之訴，刑事訴訟法第五百零三條第一項前段定有明文。本件被告被訴背
    信等案件，業經本院判決諭知背信部分無罪，偽證部分不受理在案，自應依首揭
    規定，以判決駁回原告之訴，其假執行之聲請亦因本訴駁回而失所依附，應併予
    駁回。
二、據上論結，應依刑事訴訟法第五百零三條第一項前段，判決如主文。
中      華      民      國    九十二    年      十      月      八      日
                                      臺灣板橋地方法院刑事第五庭
                                          法  官    戴   嘉   清
右正本證明與原本無異
對於本判決如有不服，應於送達後十日內，向本院提出上訴狀，但非對刑事訴訟之判
決有上訴時，不得上訴。
                                          書記官    陳   春   銘
中      華      民      國    九十二    年      十      月     十五     日


司法院資訊處製作；財團法人民間司法改革基金會備份。
